臺灣臺中地方法院簡易民事判決
111年度中簡字第683號
原      告  吳麗真  
兼訴訟代理  
人          陳㛄榳  
被      告  蔡鎮鴻  


上列當事人間損害賠償事件，本院於民國111年4月12日言詞辯論
終結，判決如下：
    主    文
被告應給付原告甲○○新臺幣40,950元，及自民國111年3月12日起
至清償日止，按年息百分之5計算之利息。
被告應給付原告乙○○新臺幣40,850元，及自民國111年3月12日起
至清償日止，按年息百分之5計算之利息。
原告甲○○、乙○○其餘之訴駁回。
訴訟費用由被告負擔5分之4，餘由甲○○、乙○○負擔。
本判決第一項得假執行。
    事 實 及 理 由
壹、程序部分：
一、按訴狀送達後，原告不得將原訴變更或追加他訴；但擴張或
    減縮應受判決事項之聲明者，不在此限，民事訴訟法第255
    條第1項第3款定有明文。本件原告起訴聲明第1項原係請求
    「被告應賠償原告新臺幣（下同）20萬元，及自起訴狀繕本
    送達翌日起至清償日止，按年息百分之5計算之利息。」。
    嗣於民國111年4月12日言詞辯論期日，以言詞將聲明變更為
    ：「被告應給付原告甲○○50,950元，及自起訴狀繕本送達翌
    日起至清償日止，按年息百分之5計算之利息。被告應給付
    原告乙○○50,850元，及自起訴狀繕本送達翌日起至清償日止
    ，按年息百分之5計算之利息。」（見本院卷第159頁），核
    屬聲明之減縮，合於前開規定，應予准許，先予敘明。
二、被告經合法通知，未於言詞辯論期日到場，核無民事訴訟法
    第386條各款所列情形，爰依原告之聲請，由其一造辯論而
    為判決。
貳、實體部分：
一、原告主張：
　　被告於108年10月3日21時20分許，騎乘車牌號碼000-000號
    普通重型機車（下稱系爭機車）前往臺中市○○區○○街000號
    ，因不明原因，在該屋之騎樓處，持不明尖銳物品，朝居住
    於該屋之原告甲○○揮舞攻擊，原告甲○○因此受有右側前臂擦
    挫傷、左側手肘擦挫傷、左側大腿開放性傷口、左側西部開
    放性傷口、左側小腿開放性傷口、左側無名指挫傷之傷害，
    支出醫藥費950元。原告甲○○之媳婦即原告乙○○在該屋2樓聽
    見樓下之聲響而下樓查看，見原告甲○○一人受傷坐在騎樓處
    ，遂往屋外查看，被告當時正騎乘系爭機車欲離開，又馬上
    折返持不明尖銳物品朝原告乙○○攻擊，隨即騎乘系爭機車離
    去，原告乙○○因此受有左側臉部挫傷、左側前臂挫傷、左側
    後胸壁挫傷之傷害，支出醫藥費850元。原告甲○○、乙○○（
    下稱原告2人）因本次事件身心上均痛苦異常，故各請求精
    神慰撫金5萬元。爰依侵權行為之法律關係，提起本件訴訟
    等語。並聲明：㈠被告應給付原告甲○○50,950元，及自起訴
    狀繕本送達翌日起至清償日止，按年息百分之5計算之利息
    。㈡被告應給付原告乙○○50,850元，及自起訴狀繕本送達翌
    日起至清償日止，按年息百分之5計算之利息。㈢訴訟費用由
    被告負擔。
二、被告未於言詞辯論期日到場，然曾提出書狀表示：其並未傷
    害原告2人等語（見本院卷第53頁）。
三、得心證之理由：
  ㈠原告2人主張被告於前揭時、地，騎乘系爭機車前往原告2人
    位在臺中市○○區○○街000號住所之騎樓處，持不明尖銳物品
    ，朝原告甲○○揮舞攻擊，原告甲○○因此受有右側前臂擦挫傷
    、左側手肘擦挫傷、左側大腿開放性傷口、左側西部開放性
    傷口、左側小腿開放性傷口、左側無名指挫傷之傷害，支出
    醫藥費950元；嗣又持不明尖銳物品朝原告乙○○攻擊，隨即
    騎乘系爭機車離去，原告乙○○因此受有左側臉部挫傷、左側
    前臂挫傷、左側後胸壁挫傷之傷害，支出醫藥費850元；且
    被告因前開傷害行為，經臺灣臺中地方檢察署檢察官以109
    年度偵字第20905號起訴書提起公訴等情，業據其等提出與
    所述相符之光田綜合醫院診斷證明書、門診收據、臺灣臺中
    地方檢察署檢察官以109年度偵字第20905號起訴書等件影本
    為證（見本院卷第23-26、75-89頁）；本院另依職權調取臺
    灣臺中地方檢察署109年度偵字第20905號卷（下稱另案偵卷
    ）、本院109年度訴字第2178號（下稱另案）刑事卷宗查核
    無誤，堪信原告之主張為真正。　
　㈡被告雖否認有傷害原告2人之行為，然自始並未提出任何證據
    為佐，且：
  1.原告甲○○於另案警詢、偵訊及審理中證稱：當時突然有個
    人戴著安全帽及眼鏡、穿著黑色衣服進來，安全帽好像是粉
    紅色的，伊問他要找誰，他說「找你」，伊說不認識他，那
    個人出去後手上拿著1支鑽子走回來，說要找黃信文，伊說
    黃信文不住這裡，那個人就不知道兇什麼開始在本案房屋前
    的騎樓拿鑽子刺伊，刺下去都有四角形的傷口、流了很多血
    ，伊趕快呼喊，那個人打一打就走了，乙○○下來叫伊坐在那
    裡不要動後就出去，那個人就在外面一直打乙○○等語歷歷（
    見另案偵卷第49-51、167頁、另案卷第603-614頁）；核與
    原告乙○○於另案警詢、偵訊及審理中證稱：伊剛下樓就看到
    甲○○在騎樓受傷坐在地上、滿地都是血，伊趕快去往外看是
    誰，看到那個人在門口外面剛好要騎機車離去，沒想到他騎
    機車離開大概20、30公尺後又折返，跑過來先是用手握拳朝
    伊的頭打下去，伊的臉有被他打傷，也不知道他握在手裡用
    什麼尖銳的東西刺傷伊的背，看不清楚，伊是用摸的才知道
    內衣有破掉然後有流血，伊當時一直在門外大喊救命、伊要
    報警了並一邊趕快打110給警察局，該人見狀說「你再喊就
    打你」並試圖要搶伊的手機不讓伊報案，好像有說「你給我
    打看看」，甲○○趕快跑過來用身體把伊護住、把該人稍微推
    開，該人才騎著機車離開，那個人是騎白色迪爵機車、戴著
    紅色西瓜皮安全帽及黑框眼鏡，穿著黑色短袖上衣、短褲及
    藍白拖鞋，不高、微胖，伊是在看到他騎機車離開時去注意
    他的車牌，車牌號碼是尾數090號，伊沒看到英文字，車牌
    號碼000號是伊親眼看到後提供給警方的，伊後來看監視器
    確定是被告等語大致相符（見另案偵卷第55-60、173-174頁
    、另案卷第615-630頁），堪信為真。本院審以原告2人於案
    發後隨即報警處理，並提供犯嫌之特徵予警方，而經警員依
    其等所述前揭特徵調閱本案房屋附近道路之監視器錄影畫面
    查證後，確實發現被告曾於案發當日21時14分許至同日21時
    26分許之期間騎乘車牌號碼尾數同為090號、車身顏色同為
    白色之系爭機車，在本案臺中市○○區○○街000號房屋附近之
    臺中市沙鹿區自強路、自強路175巷口、自立路、中園街、
    國昌一街及國昌三街等道路徘徊，且其當時係戴著紅色安全
    帽、穿著黑色短袖上衣及短褲等情，有前開警員職務報告、
    監視器錄影畫面擷圖在卷可參（見另案偵卷第39、137-146
    頁），而與原告2人前揭所述傷害行為人之特徵大致相合，
    益徵其等所證確屬實在。
　2.再佐以被告於109年6月6日另案警詢時曾自承：伊曾於108年
    10月間前往臺中市○○區○○街000號房屋找黃信文，因為伊太
    太（按應係指被告之前女友）之前寄戶口在他們家，想問黃
    信文知不知道伊太太現在住哪邊，不過去一次沒有遇到黃信
    文，只遇到他媽媽等語（見另案偵卷第48頁）；復於109年3
    月12日另案警詢及109年7月27日另案偵訊時均自承，其於案
    發當日騎乘系爭機車前往上揭房屋附近均係為尋找其前妻（
    按應係指被告之前女友）之住處等語（見另案偵卷第43、44
    、181、182頁）；另於110年2月7日另案法院訊問程序時自
    承：伊於案發當日有騎機車去上開房屋問對方伊太太有無在
    那邊租房子，對方說要問他媳婦，後來他媳婦有出來與伊說
    話等語（見另案卷第308頁），足徵被告於案發當時確高度
    可能前往臺中市○○區○○街000號房屋欲找黃信文詢問其前女
    友之下落，並因而偶遇原告2人，而與原告2人前揭證述得以
    相互印證，可認其等所證信實。
　3.從而，依一般經驗法則之推論，上揭先後攻擊原告甲○○、乙
    ○○之人已堪可特定即係被告本人無訛，且參以前開事證，及
    卷附之受刑人在監執行證明書、原告乙○○個人戶籍資料（見
    本院卷第19、123頁），可認被告確曾因認其前女友曾將戶
    籍設在臺中市沙鹿區中園街125號房屋，並認當時在服刑中
    之屋主即原告甲○○之兒子、原告乙○○之丈夫黃信文可能知悉
    其前女友現住何處，而於前開時間騎乘系爭機車前往該址欲
    加以探聽，然經原告甲○○告知而得悉黃信文當時並未居住在
    該處後，竟心生不滿，先後對原告甲○○、乙○○為前揭傷害之
    行為，堪以認定。至被告固以前揭情詞置辯，惟其等所辯顯
    與前開客觀事證不符，自無足採。
  ㈢按因故意或過失，不法侵害他人之權利者，負損害賠償責任
    ；故意以背於善良風俗之方法，加損害於他人者亦同；不法
    侵害他人之身體、健康、名譽、自由、信用、隱私、貞操，
    或不法侵害其他人格法益而情節重大者，被害人雖非財產上
    之損害，亦得請求賠償相當之金額，民法第184條第1項前段
    、後段、第195條第1項前段分別定有明文。原告2人因被告
    前揭傷害行為而受有損害，自得依前開規定請求被告損害賠
    償；準此，原告2人各項請求賠償之項目及數額是否有理由
    ，茲分別說明如下：
  1.醫療費用部分：原告甲○○、乙○○因被告前開傷害行為而分別
    支出醫療費用950元、850元乙情，有光田綜合醫院診斷證明
    書、門診收據在卷可佐（見本院卷第75-89、131-133頁），
    業據本院認定如前，堪認原告甲○○、乙○○前開醫療費用均屬
    遭被告本件傷害行為所必要之支出，應予准許。
  2.精神慰撫金部分：非財產上損害之慰撫金數額，究竟若干為
    適當，應斟酌兩造身分、地位、經濟狀況、加害程度及其他
    各種情形，俾為審判之依據（最高法院86年度臺上字第511 
    號、第3537號判決意旨參照）；又慰撫金之賠償，其核給之
    標準固與財產上損害之計算不同，然非不可斟酌雙方身分資
    力與加害程度，核定相當之數額。惟所謂相當，除斟酌雙方
    身份資力外，尤應兼顧加害程度與其身體、健康影響是否重
    大以為斷（最高法院51年臺上字第223號判例、89年度臺上
    字第1952號判決意旨可資參照）。原告2人主張被告因故意
    傷害行為，侵害原告2人身體權及健康權之人格法益，自足
    使原告2人精神上受有相當之痛苦，故原告2人依民法第184
    條第1項、第195條第1項規定請求被告給付精神慰撫金，應
    屬可採。次查，原告甲○○國中肄業，為家庭主婦，離婚，無
    收入，名下有一輛機車，沒有汽車或不動產，居住在大兒子
    之房子裡；原告乙○○為大學肄業，已婚，需扶養兩名未成年
    子女，每月收入約2萬8,000元，為低收入戶，名下有一輛機
    車，沒有汽車或不動產，居住在大伯的房子裡；被告則為高
    職肄業，離婚，目前與父母、未成年之兒子同住，在家裡的
    工廠從事射出的工作，名下有一輛汽車，沒有機車或不動產
    等情，業經原告2人於本院審理時陳稱綦詳（見本院卷第160
    頁），並有兩造之個人戶籍資料查詢結果、兩造稅務電子閘
    門財產所得調件明細表、原告2人存摺明細、畢業證書、所
    得資料清單、財產查詢清單、臺中市沙鹿區公所函文暨清查
    核定通知函、本院109年度訴字第2178號刑事案件筆錄等件
    在卷可按（見本院卷第17、19、21、55-71、91-117、121、
    127、129、135-153頁，另案卷第308、380、503頁），堪認
    屬實。本院審酌上情，及本件侵權行為發生之原因、責任歸
    屬，被告係以故意傷害之侵權行為方式、原告所受傷勢之輕
    重與因此所受精神上痛苦之程度等一切情狀，認原告2人各
    請求精神慰撫金5萬元，尚屬過高，應以4萬元為相當，則原
    告2人請求精神慰撫金各於4萬元之範圍內，應予准許，逾此
    範圍則均屬無據，不應准許。
  3.小計：原告甲○○、乙○○得請求被告賠償金額各為4,0950元（
    950元＋40,000元＝4,0950元）、40,850元（850元＋40,000元＝
    4,0850元）。
  ㈣又給付有確定期限者，債務人自期限屆滿時起，負遲延責任
    ；給付無確定期限者，債務人於債權人得請求給付時，經其
    催告而未為給付，自受催告時起，負遲延責任；其經債權人
    起訴而送達訴狀，或依督促程序送達支付命令，或為其他相
    類之行為者，與催告有同一之效力，民法第229條第1項、第
    2項定有明文。再遲延之債務，以支付金錢為標的者，債權
    人得請求依法定利率計算之遲延利息；但約定利率較高者，
    仍從其約定利率；應付利息之債務，其利率未經約定，亦無
    法律可據者，週年利率為5%，民法第233條第1項、第203條
    亦分別著有明文。本件原告2人對被告之侵權行為請求權，
    核屬無確定期限之給付，既經原告2人起訴而送達訴狀，被
    告迄未給付，依法當應負遲延責任。是原告2人請求自起訴
    狀繕本送達被告之翌日即111年3月12日起（見本院卷第51頁
    ）至清償日止，按週年利率5%計算之法定遲延利息，核無不
    合，亦應准許。
四、綜上所述，原告甲○○、乙○○依據侵權行為損害賠償之法律關
    係，各請求被告賠償40,850元、40,950元，及均自111年3月
    12日起至清償日止，按週年利率5%計算之利息，為有理由，
    應予准許；原告2人其餘逾此部分之請求，為無理由，應予
    駁回。
五、本件事證已臻明確，兩造其餘攻擊防禦方法及所舉證據，經
    本院審酌結果，核與本件判決結論均無影響，爰不一一論述
    ，附此敘明。
六、本件係依民事訴訟法第427條第1項規定適用簡易訴訟程序，
    所為被告一部敗訴之判決，依同法第389條第1項第3款規定
    ，法院應就原告勝訴部分，依職權宣告假執行。
七、訴訟費用負擔之依據：民事訴訟法第79條。
中　　華　　民　　國　　111 　年　　5 　　月　　17　　日
                  臺灣臺中地方法院臺中簡易庭
                                  法　官　林秉暉
以上為正本係照原本作成。
如不服本判決，應於送達後20日內，向本院提出上訴狀並表明上
訴理由，如於本判決宣示後送達前提起上訴者，應於判決送達後
20日內補提上訴理由書（須附繕本）。如委任律師提起上訴者，
應一併繳納上訴審裁判費。
中　　華　　民　　國　　111 　年　　5 　　月　　17　　日
                                  書記官  王志伃